【裁判字號】    98,基簡,184
【裁判日期】    980410
【裁判案由】    給付養護費用
【裁判全文】
臺灣基隆地方法院民事判決             98年度基簡字第184號
原      告  顏陳守義即基隆市私立志心老人養護中心
被      告  乙○○
            甲○○
上  一  人
訴訟代理人  林宛郁
上列當事人間給付養護費用事件，本院於民國98年3月31日言詞
辯論終結，判決如下：
    主      文
被告甲○○應給付原告新臺幣壹拾捌萬玖仟肆佰元及自民國九十
八年二月五日起至清償日止，按週年百分之五計算之利息。
原告其餘之請求駁回。
訴訟費用新臺幣壹仟玖佰玖拾元由被告甲○○負擔。
本判決第一項得假執行。
    事實及理由
一、本件原告起訴主張：被告甲○○、乙○○於民國94年7月6日
    與原告簽訂養護契約書，將其母親鄭許心婦交由原告照料看
    護，約定每月養護費新臺幣（下同）2萬4千元，一開始由被
    告甲○○繳納，嗣由被告乙○○給付。詎被告等自97年7月
    起即未再繳納養護費用，總計積欠養護費用達189,400元。
    被告乙○○雖曾就養護費問題以其兄弟等人為相對人向基隆
    市仁愛區調解委員會申請調解，然被告等卻始終未清償上開
    所積欠之養護費，屢經催討仍置之不理，為此提起本訴，聲
    明請求被告應連帶給付原告189,400元，及自起訴狀繕本送
    達翌日起至清償日止，按週年百分之5計算之利息。並提出
    養護契約書及基隆市仁愛區調解委員會調解書各一件為證。
二、被告則均請求駁回原告之訴。其答辯意旨略以：
    (一)被告甲○○：對於其與原告簽立養護契約及積欠上開養護
      費用之事實均不爭執。惟母親鄭許心婦所有的不動產出賣
      之後，價金都由被告乙○○姊妹取得，因此養護金額理應
      全由被告乙○○負責。
    (二)被告乙○○：否認養護契約上「乙○○」簽名之真正，而
      係遭人偽簽，因簽約之時，其人在國外，嗣後亦不承認其
      為養護契約之當事人。但身為子女願意分擔其應分擔之部
      分，不能強要其負擔所有之養護費用。
三、按「債權人基於債之關係，得向債務人請求給付。」民法第
    第199條第1項定有明文。原告主張被告甲○○與其簽訂養護
    契約，委由其養護照顧其母鄭許心婦，嗣積欠養護費用189,
    400元未繳之情，業據提出養護契約書為證，且為被告甲○
    ○所不爭執，原告此部分之主張，自堪信為真實。至被告甲
    ○○所辯應由被告乙○○全額負擔，或由其他兄弟姐妹共同
    分擔云云，此乃純屬扶養費內部分擔問題，並不能藉此解免
    其身為養護契約債務人之責任，而拒絕給付養護費用，被告
    甲○○所辯難以採信。從而，原告本於養護契約之法律關係
    請求被告甲○○給付積欠之養護費用189,400元，於法有據
    ，自應准許。
四、次按「無代理權人以代理人之名義所為之法律行為，非經本
    人承認，對於本人不生效力。」民法第170條第1項定有明文
    。原告另主張被告乙○○亦與其簽訂養護契約，委由其養護
    照顧其母鄭許心婦之情，此為被告乙○○所否認，且原告於
    本院審理時亦自承被告乙○○於簽約之時並不在場，「乙○
    ○」之名字係由被告甲○○代簽，被告甲○○亦當庭表示其
    代「乙○○」簽名之前並未告知被告乙○○，被告乙○○並
    不知情，且被告乙○○對於甲○○所代簽之養護契約亦當庭
    表示拒絕承認。是以，由被告甲○○無權代理被告乙○○訂
    立之養護契約，被告乙○○事先並不知情，嗣後又拒絕承認
    ，則該養護契約對被告乙○○自不生效力，當然不能據以拘
    束被告乙○○並要求乙○○對於該養護契約所生之費用同負
    給付之責任，原告本於養護契約對被告乙○○之請求，即乏
    依據，不能准許。
五、綜上所述，原告本於養護契約之法律關係，請求被告甲○○
    給付養護費用189,400元，及法定遲延利息，為有理由，應
    予准許。至被告乙○○部分既非養護契約當事人，原告此部
    分之請求，為無理由，應予駁回。
六、本件係適用簡易程序所為被告敗訴之判決，依民事訴訟法第
    389條第1項第3款規定，應依職權宣告假執行。
七、據上論結，本件原告之訴為一部有理由、一部無理由，依民
    事訴訟法第436條第2項、第79條、第87條第1項、第389 條
    第1項第3款，判決如主文。
中    華    民    國    98    年    4     月    10    日
                  基隆簡易庭法  官  徐世禎
以上正本係照原本作成。
對於本件判決如有不服，應於收受送達後20日內向本院提出上訴
書狀，上訴於本院合議庭，並按他造當事人之人數附具繕本。
中    華    民    國    98    年    4     月    10    日
                            書記官  周素秋


司法院資訊處製作；財團法人民間司法改革基金會備份。
